臺灣基隆地方法院刑事判決　　　　　　　 94年度訴字第437號
公　訴　人　臺灣基隆地方法院檢察署檢察官
被　　　告　乙○○　男　23歲.
上列被告因常業詐欺等案件，經檢察官提起公訴（94年度偵字第
1143號），本院合議庭裁定由受命法官獨任進行審判，經改依簡
式審判程序審理後判決如下：
    主      文
乙○○幫助意圖為自己不法之所有，以詐術使人將本人之物交付
，處有期徒刑伍月，如易科罰金，以佰元折算壹日。
    事實及理由
一、犯罪事實：
  (一)乙○○於民國93年10月間某日，在網際網路「UT聊天室之北
    部人聊天室」，見刊有「缺錢密我」之廣告，認有利可圖，
    乃撥打廣告中所載之電話，與真實姓名不詳綽號「小龍」之
    成年男子聯絡，綽號「小龍」之成年男子告以如缺錢花用，
    得以每個帳戶新臺幣（下同）2500元之價格向乙○○租用銀
    行之帳戶。乙○○對於將自己之存摺、提款卡、提款卡密碼
    等交予他人，可能供他人從事詐欺之不法行為一事，本有預
    見，卻予容認而不違背其本意，基此幫助詐欺之犯意，於93
    年10月29日（起訴書誤載為93年10月30日）與綽號「小龍」
    之成年男子，共同前往基隆市○○路150 號1 樓之中國信託
    銀行基隆分行，開立000000000000號活期儲蓄存款帳戶，並
    於同日在該銀行門口，將上開帳戶之存摺、提款卡及提款卡
    密碼等物交予綽號「小龍」之成年男子，而收取2500元之對
    價。
  (二)甲○○（起訴書誤載為張惠敏）於93年11月6 日下午6 時許
    ，接獲手機簡訊稱其信用卡遭盜刷，要張女撥打簡訊中所載
    之免付費電話予財政部金融卡止付中心，張女撥打電話後，
    某不詳姓名之成年男子竟基於意圖為自己不法所有之詐欺犯
    意，向張女訛稱須至自動櫃員機進行止付程序之方法，向張
    女實施詐術，使張女陷於錯誤，依指示操作自動櫃員機，先
    後於93年11月6 日下午6 時30分許、同日晚間9 時12分許，
    接續匯款99983 元及19496 元至乙○○上揭帳戶內，旋遭提
    領一空，張女始知受騙。
二、上開犯罪事實，有下列證據可以證明：
  (一)被告之供述：
    上揭犯罪事實，業據被告於警詢、檢察官偵查中、本院準備
    程序及審理時坦承不諱，核與下列事證相符，其自白堪信為
    真實。
  (二)被害人甲○○於警詢時之指述。
    被害人甲○○遭詐騙之情節，業據其於警詢時指述明確。
  (三)中國信託銀行93年11月30日00000000001 號函（含附件對帳
    單影本）、94年4 月26日中信銀作業9481323256號函（含附
    件印鑑卡影本、對帳單影本）各1 份：
    被告於93年10月29日前往基隆市○○路150 號1 樓之中國信
    託銀行基隆分行開立000000000000號活期儲蓄存款帳戶，並
    於同日領得存摺、提款卡及提款密碼，被害人於93年11月 6
    日先後以轉帳方式，匯款99983 元及19496 元至被告上揭帳
    戶。
  (四)被害人甲○○被害帳戶之存摺內頁及第一商業銀行自動化服
    務設備轉帳明細表影本各1 紙：
    被害人於93年11月6 日以轉帳方式，接續匯款99983 元及
    19496元，至上揭被告中國信託銀行之帳戶。
三、論罪科刑：
  (一)按刑法上之故意，非僅指直接故意，尚包含間接故意（未必
    故意），所謂間接故意係指行為人對於構成犯罪事實，預見
    其發生而其發生並不違反其本意者而言，刑法第13條第2 項
    定有明文。且幫助犯之成立以行為人主觀上認識被幫助者正
    欲從事犯罪或係正在從事犯罪，且該犯罪有既遂之可能，而
    其行為足以幫助他人實現構成要件者，即具有幫助故意，並
    不以行為人確知被幫助者係犯何罪名為必要。至於行為人在
    正犯實施犯罪前為幫助行為者，則構成事前幫助犯。又一般
    人對自己之金融機構帳戶所用之存摺、提款卡及提款卡帳密
    碼，均相當保密，恐被他人得知後，有被冒領或供作其他非
    法使用之虞。被告乙○○將自己之存摺、提款卡及提款卡密
    碼交予姓名不詳之人，衡之常情，當有預見該不詳姓名之人
    於收受後，應係用來作為非法之用，從而被告應有認識不詳
    姓名之人可能將帳戶用來作為犯罪之用，竟猶仍交付之而任
    憑使用，則該不詳姓名之人持以供作詐欺取財之用，亦為被
    告所容認，而不違反被告之本意，被告具有不確定幫助故意
    灼然甚明。
  (二)被告將自己帳戶之存摺、提款卡及提款卡密碼等交予他人，
    供他人實施詐欺取財犯行，核其所為，係犯刑法第30條第 1
    項、第339 條第1 項之幫助詐欺取財罪。至該不詳姓名人，
    意圖為自己不法所有，於密接之時、地，先後2 次，對被害
    人甲○○為詐欺之犯行，侵害同一法益，應係接續犯。
  (三)公訴意旨認被告另涉犯洗錢防制法第9 條第1 項、刑法第34
    0 條、第30條第1 項之幫助洗錢罪及幫助常業詐欺罪嫌，惟
    洗錢防制法第9 條第1 項之洗錢罪，乃指犯同條第2 條第 1
    款之掩飾因自己重大犯罪所得或財產上利益之罪，而所謂重
    大犯罪，依同法第3 條規定，固包括刑法第340 條之常業詐
    欺罪，然查並無證據足認被告對收受其存摺、提款卡及提款
    密碼之人間有何密切關係，得以預見該人係以從事詐欺為業
    ，而猶提供存摺等物，公訴意旨上開所認容有誤會，然公訴
    人既認被告係以1 個出售帳戶之行為，同時觸犯上揭法條，
    而有想像競合之裁判上1 罪關係，爰不另為無罪之諭知。
  (四)被告之犯行僅止於幫助行為，爰依刑法第30條第2 項減輕其
    刑。
  (五)爰審酌被告出售金融機構之存摺及提款卡等物牟利，致他人
    得以利用為詐欺之工具，不僅造成偵查機關追訴此類犯罪之
    困難，且危害社會安全秩序非輕，並參酌被害人僅1 人及受
    詐騙之金額，與其犯後坦承犯行等一切情狀，量處如主文所
    示之刑，併諭知易科罰金之折算標準。
四、應適用之法律：
　　刑事訴訟法第273 條之1 第1 項、第310 條之2 、第454 條
    第1 項、第299 條第1 項前段，刑法第30條、第339 條第 1
    項、第41條第1 項前段，罰金罰鍰提高標準條例第1 條前段
    、第2 條。
五、對於本件判決如有不服，得自收受送達後10日內，向本院提
    出上訴書狀，上訴於臺灣高等法院。
本案經檢察官樊家妍到庭執行職務。
中　　華　　民　　國　　94　　年　　6 　　月　　30　　日
                  刑事第一庭法  官  劉桂金
以上正本證明與原本無異。
對於本件判決如有不服，應於收受送達後10日內，向本院提出上
訴書狀，上訴於臺灣高等法院，並按他造當事人之人數附具繕本
。
中　　華　　民　　國　　94　　年　　6 　　月　　30　　日
                            書記官  丁文宏
附錄論罪法條：
刑法第339條第1項：
意圖為自己或第3 人不法之所有，以詐術使人將本人或第3 人之
物交付者，處5 年以下有期徒刑、拘役或科或併科1,000 元以下
罰金。
